【裁判字號】    91,聲判,33
【裁判日期】    920310
【裁判案由】    聲請交付審判
【裁判全文】
臺灣臺南地方法院刑事裁定                          九十一年度聲判字第三三號
    聲請人即    台南縣西港鄉農會
    代  表  人  邱憲榮
    告訴代理人  鄭和傑律師
    被      告  甲○○
                乙○○
右列聲請人因告訴被告等偽造文書等案件，不服臺灣高等法院臺南分院檢察署檢察長
駁回再議之處分（九十一年度上聲議字第三七三號），聲請交付審判，本院裁定如左
：
  主  文
聲請駁回。
  理  由
一、按告訴人不服上級法院檢察署檢察長或檢察總長認再議為無理由而駁回之處分者
    ，得於接受處分書後十日內委任律師提出理由狀，向該管第一審法院聲請交付審
    判。法院認為交付審判之聲請不合法或無理由者，應駁回之。刑事訴訟法第二百
    五十八條之一、第二百五十八條之三第二項前段，分別定有明文。是依文義解釋
    ，僅告訴權人得就駁回再議之處分聲請交付審判，告發人並無援引上開法條聲請
    交付審判之權利，又未經上級法院檢察署檢察長為駁回再議之處分者，亦不得以
    聲請交付審判機制尋求救濟，合先敘明。
二、本件聲請人以被告甲○○、乙○○共犯刑法第三百五十六條之損害債權罪嫌及同
    法第二百十四條之偽造文書罪，先後向臺灣臺南地方法院檢察署檢察官提出告訴
    及臺灣高等法院臺南分院檢察署檢察長聲請再議，臺灣臺南地方法院檢察署檢察
    官及臺灣高等法院臺南分院檢察署檢察長均以被告二人罪嫌不足，分別為不起訴
    處分及駁回再議之聲請。
三、聲請交付審判意旨如聲請書所載（如附件）。
四、按民國九十一年二月八日修正公布之刑事訴訟法，新增第二百五十八條之一至之
    四所規定之「交付審判制度」，其主要目的在建立對於檢察官不起訴或緩起訴裁
    量權之外部監督機制，法院僅就檢察官所為不起訴或緩起訴之處分是否正確加以
    審查，以防止檢察機關濫權。再為避免法官權限之過度擴張，因而壓縮檢察官之
    控訴權限，甚至形成法官兼任檢審角色之「新糾問制」，法院對於聲請交付審判
    案件之審查，應限於檢察官不起訴處分是否違法。質言之，如檢察官係依據刑事
    訴訟法第二百五十二條規定予以不起訴處分者，應審查該處分是否符合該條各款
    之規定；若係依據同法第二百五十三條規定為不起訴處分者，則應審查該處分是
    否有裁量逾越或裁量濫用之情形，若該處分與上開條款規定相符，法院即應依據
    同法第二百五十八條之三第二項前段，以聲請無理由裁定駁回。經查：
  (一)被告損害債權部分：
    按刑法第三百五十六條之損害債權罪，所謂債務人將受強制執行之際，以債權人
    業已取得執行名義為其前提要件；而執行名義，則以強制執行法第四條各款所定
    情形為限；又所謂受強制執行之際，係指債權人對債務人取得執行名義起，至強
    制執行程序完全終結前之期間而言，亦即債權人業已取得執行名義，而隨時可以
    聲請執行之情形，始足當之。再按支付命令如未聲明異議，亦未依支付命令支付
    法院者，執行法院即得依債權人之聲請，逕為強制執行；反之，執行法院即不得
    強制執行，亦即該支付命令經異議者，即無發生執行力之效力。查本件聲請人前
    以被告甲○○為債務人，向本院聲請對被告甲○○核發支付命令，經本院於民國
    九十年十二月十一日以九十年度促字第六二三三七號核發支付命令在案，嗣被告
    甲○○於接獲支付命令後，即於同年十二月二十六日法定期間內聲明異議，並於
    九十一年一月十五日將其所有土地出賣予被告乙○○，移轉登記為其所有等情，
    業據本院調取上開督促程序事件卷證查明屬實，是該支付命令已因被告甲○○於
    法定期間內聲明異議，產生視同起訴之效果而無從確定，聲請人於被告甲○○出
    賣土地之時並未取得執行名義，揆諸右揭說明，則被告甲○○上開處分所有土地
    之行為，即與刑法損害債權罪之構成要件不符，臺灣臺南地方法院檢察署檢察官
    據此為不起訴處分，及臺灣高等法院臺南分院檢察署檢察長所為駁回再議之聲請
    均屬妥適，聲請人猶執陳詞聲請裁定交付審判，洵屬無據，應予駁回。
  (二)偽造文書罪部分：
    按刑法第二百十四條使公務員登載不實罪，乃以不知情而具登載權之公務員為對
    象，供給不實內容之事項而利用其登載行為以達虛偽制作目的之行為，是其登載
    之內容必以非屬真實為其要件。本件被告二人於原處分檢察官偵查時，堅決否認
    有何使公務員登載不實之行為，辯稱：被告甲○○將上開房地賣給被告乙○○，
    被告乙○○於九十一年三月一日向臺灣銀行新營分行貸款新台幣（下同）三百萬
    元，並將其中二百八十餘萬元轉帳給付予其本人，被告乙○○並同意承擔渠對案
    外人劉宜和之欠款一百五十萬元等語。經查：
  1.被告二人經原處分檢察官隔離訊問後就買賣之總價金、付款方式等細節，供述相
    符，並提出與所供相符之上開房地所有權移轉契約書影本、臺灣銀行新營分行取
    款憑條及放款收回登錄單影本、契稅繳款書影本、被告甲○○存摺影本、以被告
    乙○○背書承擔被告甲○○對劉宜和債務之本票影本暨劉宜和存摺影本各一份為
    憑。自上開物證形式上觀之，其二人確有交付價金、移轉標的物等與買賣相符之
    給付行為。
  2.原處分檢察官曾指派台南縣警察局佳里分局至被告甲○○出賣予被告乙○○所有
    上開房地中之台南縣西港鄉西港村西港三一之四號建物查訪，查訪結果表示：『
    該住屋目前未有人居住，且發現該住屋前之鐵捲門貼有一張出租的紅紙，該紙有
    寫上連絡電話，經連絡其屋主，該住屋目前未有人居住』（見偵查卷附台南縣警
    察局佳里分局九十一年五月二十四日佳警刑字第０九一０００八八七五號函附查
    訪紀錄表），衡諸常情，若被告二人為虛偽買賣，被告乙○○僅是名義上之買受
    人，該屋之處分權仍屬名義上之出賣人即被告甲○○，若該屋之實際出租人仍為
    被告甲○○，則被告二人為極有可能係成立虛偽買賣。仍惟經本院傳訊證人即該
    查訪警員楊宗勳結果，其結證稱：「（聯絡的屋主是誰？）我打手機電話聯絡那
    個人說他是乙○○，我沒有問他租屋的事情，他說他一個人住，沒有住在西港，
    住在台南，我沒有談到租金的事，我收到通知書之後，後來我有去查訪。」、「
    （查訪情形？）沈明儀租的，郭美芳作擔保人，是跟乙○○租的，我有看到他們
    打的契約，我沒有問租金多少錢。」等語（見本院九十二年一月二十二日訊問筆
    錄），再佐以被告二人提出之前開相關買賣文件等情以觀，本件被告二人之買賣
    應屬實情，此外，並無其他無證據可認定被告二人係虛偽買賣而有使公務員登載
    不實之犯行，檢察官據此為不起訴處分，及臺灣高等法院臺南分院檢察署檢察長
    所為駁回再議之聲請均屬妥適，聲請人猶執陳詞聲請裁定交付審判，洵屬無據，
    應予駁回。
五、戶籍登記僅係戶政機關為管理、追縱調查人口流動遷徒之行政措施，與私人間買
    賣之法律行為，並無關聯性，即便設籍同戶、共居之親屬間買賣行為，亦為合法
    有效，是縱使被告二人之設籍相同，居住同址，亦不能據此推論其間之買賣行為
    為虛假，故聲請人聲請調查被告二人之關係，本院認與本案並無關聯，無調查之
    必要，附予敘明。
六、又標的物之價值乃個人主觀價值衡量，不能作為判定是否為虛偽買賣之標準，尤
    若聲請人所言，被告二人私交甚篤，則被告乙○○於見被告甲○○有經濟上困難
    之情形，以高於市價之價格買受上開房地，亦不無可能，是聲請人認原署檢察官
    就被告乙○○是否承擔被告甲○○以土地抵押向台灣銀行借款之新台幣（下同）
    三百六十萬元債務，及其二人之買賣價金是否果為四百三十萬元，或買賣價金與
    買賣標的（即上開房地）之價值是否相當等情，有未盡調查之能事，容有誤會，
    併予敘明。
七、聲請人復認原署檢察官未就被告甲○○所辯：伊係為償還其父親對台南企銀之三
    百萬元借款，始將房地出售予被告乙○○部分，查明被告甲○○其父對台南企銀
    借款之貸款金額、清償期、繳款明細等情，惟縱查明結果證實被告甲○○之父對
    台南企銀果無借貸款項之情事，亦僅能證明被告甲○○此部分之辯解為虛詞妄語
    ，尚非可當然反推論斷認被告甲○○與被告乙○○間之買賣為虛假，且除此之外
    ，並無其他證據可證明被告二人間有何虛偽買賣及使公務員登載不實之犯行，原
    署檢察官就此部分，未予調查，並無何未臻妥適之處，聲請人執此指摘原處分不
    當，亦有未洽。
八、綜上所述，本件檢察機關依偵查結果，認為被告之損害債權及公務員登載不實文
    書罪嫌不能證明，因而為不起訴處分及駁回再議聲請，於事實調查程序及相關事
    證之評價認定，於法均無不合，聲請人猶執前詞，聲請交付審判，洵無理由，應
    予駁回。
九、爰依刑事訴訟法第二百五十八條之三第二項前段規定，裁定如主文。
中      華      民      國    九十二    年      三      月      十      日
                              臺灣臺南地方法院刑事第六庭
                                  審判長法  官  陳欽賢
                                        法  官  林佩儒
                                        法  官  莊玉熙
右正本證明與原本無異。
不得抗告。
                                        書記官  李榮杰
中      華      民      國    九十二    年      三      月      十      日


司法院資訊處製作；財團法人民間司法改革基金會備份。
